【裁判字號】    99,上易,696
【裁判日期】    990429
【裁判案由】    毒品危害防制條例
【裁判全文】
臺灣高等法院刑事判決                 99年度上易字第696號
上  訴  人  臺灣士林地方法院檢察署檢察官
被      告  甲○○
上列上訴人因被告違反毒品危害防制條例案件，不服臺灣士林地
方法院99年度審易字第22號，中華民國99年1月29日第一審判決
（起訴案號：臺灣士林地方法院檢察署98年度毒偵字第2109號）
，提起上訴，本院判決如下：
    主  文
上訴駁回。
    事實及理由
一、本案經本院審理結果，認第一審以被告甲○○犯毒品危害防
    制條例第10條第2項之施用第二級毒品罪，累犯，判處有期
    徒刑柒月，認事用法及量刑均無不當，應予維持，並引用第
    一審判決書記載之事實、證據及理由（如附件）。
二、檢察官上訴意旨略以：(一)被告自民國88年起即有施用毒品犯
    行，其情形如下：1.被告因施用毒品案件，經臺灣士林地方
    法院裁定送觀察、勒戒後，認無繼續施用毒品之傾向，由本
    署檢察官於88年10月28日以88年度毒偵字第188號為不起訴
    處分。2.被告再於94年間因施用第2級毒品，經臺灣士林地
    方法院以94年度士簡字第800號判決處有期徒刑5月。3.被告
    於95年間因施用第2級毒品案件，經臺灣士林地方法院以95
    年度易字第800號判決處有期徒刑6月。4.被告於97年間因施
    用第2級毒品，經臺灣士林地方法院以97年度易字第1502號
    判決處有期徒刑6月。(二)由上開被告施用毒品之前案紀錄觀
    之，其施用毒品雖經勒戒與3次刑罰之執行，仍無法戒除，
    足見其生理及心理之毒癮甚深，自我控制力偏低。又觀之上
    開各次判決之刑度，被告所犯第3次與第4次施用安非他命犯
    行，法院均量處得易科罰金之有期徒刑6月，業已提供自新
    之機會，然被告仍不知警惕，復為本次犯行，足見法院所量
    刑度若屬過輕，將無法提高被告對刑罰之感受度而一犯再犯
    ，本件原審僅量處僅較前次犯行略重之刑度，實屬過輕，難
    生矯治之效。爰請撤銷原判決，就被告施用第2級毒品之犯
    行量處有期徒刑11月等語。惟被告於本案前之最近一次施用
    第二級毒品時間係97年3月8日晚上，距本案施用第二級毒品
    行為已相距逾1年6月，有相關刑事判決及本院被告前案紀錄
    表在卷可參，是尚無證據足佐被告有檢察官上開所指毒癮甚
    深，自我控制力偏低之情事。原判決因以被告前案業經執行
    完畢，5年內再故意犯本件有期徒刑之罪，而依累犯之規定
    加重其刑，其科處被告之刑已較被告上開前案所科之有期徒
    刑6月為重，自難認有輕縱被告情形。況量刑之輕重，本為
    事實審法院得依職權自由裁量之事項，苟已斟酌刑法第57條
    各款所列情狀，而未逾越法定刑度，不得遽指為違法。原判
    決量刑時，已依該規定審酌「被告曾因施用毒品犯行而送觀
    察、勒戒及法院多次判處罪刑確定，仍不知悛悔，復再施用
    第二級毒品，顯見其無戒絕之決心，惟念其施用毒品乃戕害
    自己身心健康，尚未危及他人，且本次施用毒品犯行僅1次
    ，犯後坦承犯行，態度尚稱良好，…。公訴人具體求處被告
    有期徒刑11月，固非無見，惟本院斟酌前開事項，認公訴人
    所求刑度尚嫌過重」（見原判決正本第4頁）等一切情狀，
    予以綜合考量，所科之刑既未逾越法定刑度，復無濫用自由
    裁量權之情事。是檢察官上訴意旨指摘原審量刑過輕，為無
    理由，應予駁回。
三、據上論結，應依刑事訴訟法第373條、第368條，判決如主文
    。
本案經檢察官陳玉珍到庭執行職務。
中    華    民    國    99    年    4     月    29    日
                  刑事第二十一庭審判長法  官  蔡聰明
                                      法  官  趙文
                                      法  官  楊力進
以上正本證明與原本無異。
本件不得上訴。
                                      書記官  彭威翔
中    華    民    國    99    年    4     月    30    日
附錄：本案論罪科刑法條全文
毒品危害防制條例第10條第2 項
施用第二級毒品者，處 3 年以下有期徒刑。
－－－－－－
附件
臺灣士林地方法院刑事判決              99年度審易字第22號
公  訴  人  臺灣士林地方法院檢察署檢察官
被      告  甲○○  男  38歲（民國○○年○月○○日生）
                    住臺北市北投區○○○路○段477號3樓
                    身分證統一編號：Ｚ000000000號
上列被告因違反毒品危害防制條例案件，經檢察官提起公訴（98
年度毒偵字第2109號），被告於本院準備程序中就被訴事實為有
罪之陳述，經本院裁定改依簡式程序審理，並判決如下：
    主  文
甲○○施用第二級毒品，累犯，處有期徒刑柒月。扣案之甲基安
非他命殘渣沒收銷燬，扣案之甲基安非他命分裝杓壹支及夾鏈袋
伍只，均沒收。
    事  實
一、甲○○前因施用毒品案件，經本院以88年度毒聲字第1796號
    裁定送觀察、勒戒後，認無繼續施用毒品之傾向，於民國88
    年11月4 日執行完畢釋放出所，並由臺灣士林地方法院檢察
    署檢察官以88年度毒偵字第188 號為不起訴處分確定。復於
    前揭觀察、勒戒執行完畢後5 年內之92年至94年間，因連續
    施用第二級毒品案件，經本院以94年度士簡字第800 號判決
    判處有期徒刑5 月確定，於95年1 月25日易科罰金執行完畢
    ；詎仍未戒除毒癮，復於95年間，因連續施用第二級毒品案
    件，經本院以95年度易字第800 號判決判處有期徒刑6 月確
    定，並與他案詐欺案件合併定應執行有期徒刑1 年3 月確定
    ，於96年7 月8 日縮刑期滿執行完畢。再於97年間，因施用
    第二級毒品案件，經本院以97年度易字第1052號判決判處有
    期徒刑6 月確定，於97年12月4 日易科罰金執行完畢。詎甲
    ○○猶不知悔改，於前案觀察、勒戒執行完畢釋放後5 年內
    再犯施用毒品罪，並經法院判處罪刑確定後，復基於施用第
    二級毒品甲基安非他命之犯意，於98年10月2 日凌晨某時許
    ，在位於臺北縣淡水鎮○○路租屋處，以將甲基安非他命置
    入玻璃球吸食器內燒烤吸食所生煙霧之方式，施用甲基安非
    他命1 次。嗣於98年10月2 日6 時50分，在臺北縣三重市○
    ○路29號前因形跡可疑為警盤查，當場扣得甲○○主動交付
    其所有之甲基安非他命分裝杓1 支（內有甲基安非他命殘渣
    ，量微且無法剝離秤重）及夾鍊袋5 只，惟甲○○並未供承
    前開施用第二級毒品犯行，嗣經警採集其尿液送驗，因鑑驗
    結果呈安非他命及甲基安非他命陽性反應，始查悉上情。
二、案經臺北縣政府警察局三重分局報告臺灣板橋地方法院檢察
    署檢察官呈請臺灣高等法院檢察署檢察長令轉臺灣士林地方
    法院檢察署檢察官偵查起訴，並經本院改依簡式程序審理。
    理  由
一、上揭犯罪事實，業據被告甲○○於本院準備程序及審理時坦
    承不諱（參見本院卷第23頁、第27頁），而被告為警查獲後
    在警局所排尿液，經送台灣檢驗科技股份有限公司以酵素免
    疫分析法初驗後，再以氣相層析質譜儀法複驗，證實該尿液
    呈安非他命及甲基安非他命及陽性反應，有該公司於98年10
    月16日出具之濫用藥物檢驗報告各1 紙附卷可稽（附於臺灣
    板橋地方法院檢察署98年度毒偵字第7394號卷第27頁）；此
    外，並有被告自承其所有用於施用甲基安非他命之分裝杓1
    支及夾鏈袋5 只扣案足憑，而該分裝杓上所沾殘渣雖因量微
    未送鑑定，然參酌被告自白施用甲基安非他命及其尿液經檢
    驗證實呈安非他命、甲基安非他命陽性反應等情，且被告自
    承以該分裝杓舀取甲基安非他命施用（參見本院卷第24頁）
    ，則該分裝杓上有微量毒品沾黏亦屬常情觀之，堪認該等殘
    渣為第二級毒品甲基安非他命無訛。綜上，足認被告自白與
    事實相符，可以採信，本案事證至為明確，被告犯行堪予認
    定。
二、按毒品危害防制條例於92年7 月9 日修正公布，自93年1 月
    9 日施行，其中第20條、第23條將施用毒品之刑事處遇程序
    區分為「初犯」、「5 年內再犯」、「5 年後再犯」。依其
    立法理由之說明：「初犯」，經觀察、勒戒或強制戒治，應
    為不起訴處分或不付審理之裁定；經觀察、勒戒或強制戒治
    執行完畢釋放後，「5 年內再犯」者，因其再犯率甚高，原
    實施之觀察、勒戒及強制戒治既已無法收其實效，爰依法追
    訴或裁定交付審理。至於經觀察、勒戒或強制戒治執行完畢
    釋放，「5 年後再犯」者，前所實施之觀察、勒戒或強制戒
    治已足以遮斷其施用毒品之毒癮，為期自新及協助其斷除毒
    癮，仍用「初犯」規定，先經觀察、勒戒或強制戒治之程序
    。從而，依修正後之規定，祇於「初犯」及「5 年後再犯」
    2 種情形，有其追訴條件之限制，即須於初犯經觀察、勒戒
    或強制戒治釋放後，5 年內均無施用毒品之行為，始能認其
    前所實施之觀察、勒戒或強制戒治已足遮斷毒癮，而得於5
    年後再犯時，再予適用初犯之規定，重行觀察、勒戒等程序
    。倘5 年內已經再犯，被依法追訴處罰，縱其第3 次（或第
    3 次以上）施用毒品之時間在初犯釋放5 年以後，即與「5
    年後再犯」之情形有別，且因已於「5 年內再犯」，顯見其
    再犯率甚高，原實施觀察、勒戒或強制戒治，已無法收其實
    效，自無再經觀察、勒戒及強制戒治之必要，應由檢察官逕
    行起訴，始符新法修正之本旨（最高法院95年第7 次刑事庭
    會議決議、95年度台非字第59號判決參照）。查本件被告前
    因施用毒品案件，經本院以88年度毒聲字第1796號裁定送觀
    察、勒戒後，認無繼續施用毒品之傾向，於88年11月4 日執
    行完畢釋放出所，並由臺灣士林地方法院檢察署檢察官以88
    年度毒偵字第188 號為不起訴處分確定。復於前揭觀察、勒
    戒執行完畢後5 年內之92年至94年間，因連續施用第二級毒
    品案件，經本院以94年度士簡字第800 號判決判處有期徒刑
    5 月確定，於95年1 月25日易科罰金執行完畢等情，有臺灣
    高等法院被告前案紀錄表在卷可稽，是本案被告所為施用毒
    品之犯行，距離前開觀察、勒戒執行完畢釋放雖已逾5 年，
    惟被告在上開觀察、勒戒執行完畢後5 年內，既已再犯施用
    毒品罪，並經追訴、處罰，揆諸前揭說明，其本次犯行即與
    毒品危害防制條例第20條第3 項所稱之「5 年後再犯」有別
    ，是公訴人依法追訴，於法並無不合，本院自應依法論科。
三、按甲基安非他命為毒品危害防制條例第2 條第2 項第2 款所
    稱之第二級毒品。核被告甲○○所為，係犯毒品危害防制條
    例第10條第2 項之施用第二級毒品罪，其持有第二級毒品甲
    基安非他命進而施用，持有毒品之行為為施用毒品之當然手
    段，不另論以持有毒品罪（最高法院74年度台上字第3404號
    判例意旨參照）。又被告有如事實欄所載前案科刑及執行之
    情形，有臺灣高等法院被告前案紀錄表在卷可考，其於有期
    徒刑執行完畢後5 年內，故意再犯本案有期徒刑以上之罪，
    為累犯，應依刑法第47條第1 項之規定加重其刑。爰審酌被
    告曾因施用毒品犯行而送觀察、勒戒及法院多次判處罪刑確
    定，仍不知悛悔，復再施用第二級毒品，顯見其無戒絕之決
    心，惟念其施用毒品乃戕害自己身心健康，尚未危及他人，
    且本次施用毒品犯行僅1 次，犯後坦承犯行，態度尚稱良好
    等一切情狀，量處如主文所示之刑，以示懲儆。公訴人具體
    求處被告有期徒刑11月，固非無見，惟本院斟酌前開事項，
    認公訴人所求刑度尚嫌過重，附此敘明。
四、扣案之甲基安非他命分裝杓1 支上之甲基安非他命殘渣（量
    微無法剝離秤重），係查獲之第二級毒品，不問是否屬於犯
    人與否，應依毒品危害防制條例第18條第1 項前段之規定，
    諭知沒收銷燬。另扣案之甲基安非他命分裝杓1 支及夾鏈袋
    5 只，均係被告所有供本案施用甲基安非他命所用之物，業
    據其供明在卷，均應依刑法第38條第1 項第2 款之規定，宣
    告沒收。至被告所有供施用甲基安非他命所用之玻璃球吸食
    器並未扣案，復據被告供承於犯案後業已丟棄，堪認已經滅
    失，自無從宣告沒收，附此敘明。
據上論斷，應依刑事訴訟法第273 條之1 第1 項、第299 條第1
項前段，毒品危害防制條例第10條第2 項、第18條第1 項前段，
，刑法第11條、第47條第1 項、第38條第1 項第2 款，判決如主
文。
本案經檢察官張紜瑋到庭執行職務。
中    華    民    國    99    年     1    月     29   日
                  刑事第一庭法  官  吳祚丞
以上正本證明與原本無異。
如不服本判決應於收受判決後10日內向本院提出上訴書狀，並應
敘述具體理由；其未敘述上訴理由者，應於上訴期間屆滿後20日
內向本院補提理由書（均須按他造當事人之人數附繕本）「切勿
逕送上級法院」。
                            書記官  丁梅芬
中    華    民    國    99    年     1    月     29   日
附錄論罪科刑法條：
毒品危害防制條例第10條第2 項
施用第二級毒品者，處 3 年以下有期徒刑。

司法院資訊處製作；財團法人民間司法改革基金會備份。
